【裁判字號】    98,抗,76
【裁判日期】    980527
【裁判案由】    假扣押
【裁判全文】
臺灣高等法院臺南分院民事裁定  98年度抗字第76號
抗告人  乙  ○  ○
上列抗告人因與相對人甲○○等間假扣押事件，對於中華民國九
十二年二月二十七日臺灣臺南地方法院所為裁定（九十八年度裁
全字第三六九號）提起抗告，本院裁定如下：
    主  文
抗告駁回。
抗告程序費用新台幣壹仟元由抗告人負擔。
    理  由
一、抗告意旨略以：相對人自民國（下同）九十六年十月十九日
    起陸續向抗告人借款，屢經催討未果，並將名下不動產於九
    十七年十月十七日移轉登記為第三人林昇毅及丙○○等人所
    有，顯然惡意脫產，有以假扣押保全上開借款債權之必要，
    原裁定不查，駁回其聲請，爰提起抗告，請求廢棄原裁定准
    抗告人之聲請等語。
二、按債權人就金錢請求或得易為金錢請求之請求，有日後不能
    強制執行或甚難執行之虞，欲保全強制執行者，得聲請假扣
    押，民事訴訟法第五百二十二條第一項、第五百二十三條第
    一項定有明文。又請求及假扣押之原因，應釋明之；前項釋
    明如有不足，而債權人陳明願供擔保或法院認為適當者，法
    院得定相當之擔保，命供擔保後為假扣押，民事訴訟法第五
    百二十六條第一、二項亦定有明文。所謂「假扣押之原因」
    係指日後有不能強制執行或甚難執行之虞，如債務人陷於財
    務困境、浪費財產，增加負擔，或就其財產為不利益之處分
    ，或將移往遠地、逃匿無蹤、隱匿財產等是。另「證明」與
    「釋明」在構成法院之心證上程度未盡相同，所謂證明者，
    係指當事人提出之證據方法，足使法院產生堅強之心證，可
    以完全確信其主張為真實而言，與釋明云者，為當事人提出
    之證據未能使法院達於確信之程度，僅在使法院得薄弱之心
    證，信其事實上之主張大概為如此者有間，二者非性質上之
    區別，乃分量上之不同（最高法院九十五年度台抗字第三八
    六號裁判要旨參照）。
三、經查：抗告人於原審聲請對相對人之財產為假扣押，固據提
    出借據、同意書、支票二紙為證，然其僅足為請求原因（即
    兩造間有債權債務關係）之釋明；經原法院通知於五日內補
    正關於假扣押原因釋明之證據（諸如：債務人隱匿或處分財
    產或財產明顯減少，不足以清償，或其他能使法院信其所主
    張日後不能或甚難執行之事實，得即時調查之證據），詎抗
    告人收受後未經補正，抗告人雖於本院提出建物登記謄本為
    證，然依該謄本所示建物為第三人林昇毅、林昇旻所有，尚
    無從由資為相對人已有處分財產或財產明顯減少，而不足以
    清償，或其他能使法院信其有日後不能或甚難執行之事實，
    是抗告人就本件假扣押原因並未為必要之釋明，其假扣押之
    聲請，即屬不應准許，原法院因而駁回抗告人之聲請，經核
    於法尚無不合。其提起抗告指摘原裁定不當，求為廢棄，非
    有理由，應駁回其抗告。
四、據上論結，本件抗告為無理由，依民事訴訟法第四百九十五
    條之一第一項、第四百四十九條第一項、第九十五條、第七
    十八條，裁定如主文。
中    華    民    國     98    年    5    月    27    日
                  民事第二庭    審判長法  官  丁振昌
                                      法  官  李素靖
                                      法  官  吳上康
上為正本係照原本作成。
如不服本裁定，僅得於收受本裁定正本送達後10日內以適用法規
顯有錯誤為理由，向本院提出再抗告狀（須附繕本）依法應繳納
抗告費新台幣1千元，並委任律師為訴訟代理人始可再抗告。
中    華    民    國    98    年    6     月    3     日
                                      書記官  易慧玲
【附記】
民事訴訟法第495條之1第2項準用同法第466條之1第1、2項規定
：
(1)對於第二審判決上訴，上訴人應委任律師為訴訟代理人。但上
  訴人或其法定代理人具有律師資格者，不在此限。
(2)上訴人之配偶、三親等內之血親、二親等內之姻親，或上訴人
  為法人、中央或地方機關時，其所屬專任人員具有律師資格並
  經法院認為適當者，亦得為第三審訴訟代理人。
民事訴訟法第466條之2：
  上訴人無資力委任訴訟代理人者，得依訴訟救助之規定，聲請
  第三審法院為之選任律師為其訴訟代理人。


司法院資訊處製作；財團法人民間司法改革基金會備份。
